【裁判字號】    99,上訴,2632
【裁判日期】    990805
【裁判案由】    侵占等
【裁判全文】
臺灣高等法院刑事判決                99年度上訴字第2632號
上  訴  人  臺灣板橋地方法院檢察署檢察官
被      告  乙○○
上列上訴人因業務侵占等案件，不服臺灣板橋地方法院99年度訴
字第757 號，中華民國99年6 月14日第一審判決（起訴案號：臺
灣板橋地方法院檢察署98年度偵緝字第1895號），提起上訴，本
院判決如下：
    主  文
上訴駁回。
    理  由
一、按依刑事訴訟法第350 條、第361 條、第362 條、第367 條
    規定，不服地方法院之第一審判決而上訴者，須提出上訴書
    狀，並應敘述具體理由，為上訴必備之程式；其所提出之書
    狀未敘述上訴理由，或僅曾以言詞陳述上訴理由者，均應於
    上訴期間屆滿後20日內補提理由書於第一審法院。第一審法
    院經形式審查，認逾期未補提上訴理由者，應定期間先命補
    正；逾期未補正者，為上訴不合法律上之程式，應以裁定駁
    回。倘已提出上訴理由，但所提非屬具體理由者，則由第二
    審法院以上訴不合法律上之程式，判決駁回。而所謂具體理
    由，必係依據卷內既有訴訟資料或提出新事證，指摘或表明
    第一審判決有何採證認事、用法或量刑等足以影響判決本旨
    之不當或違法，而構成應予撤銷之具體事由，始克當之（例
    如：依憑證據法則具體指出所採證據何以不具證據能力，或
    依憑卷證資料，明確指出所為證據證明力之判斷如何違背經
    驗、論理法則）；倘僅泛言原判決認定事實錯誤、違背法令
    、量刑失之過重或輕縱，而未依上揭意旨指出具體事由，或
    形式上雖已指出具體事由，然該事由縱使屬實，亦不足以認
    為原判決有何不當或違法者（例如：對不具有調查必要性之
    證據，法院未依聲請調查亦未說明理由，或援用證據不當，
    但除去該證據仍應為同一事實之認定），皆難謂係具體理由
    ，俾與第二審上訴制度旨在請求第二審法院撤銷、變更第一
    審不當或違法之判決，以實現個案救濟之立法目的相契合，
    並節制濫行上訴（最高法院97年度台上字第892 號判決亦同
    此意旨）。次按上訴書狀本身應敘述具體上訴理由，非可引
    用或檢附其他文書代替，以為上訴之理由。蓋刑事訴訟法規
    定各種文書之制作，應具備一定之程式，其得引用其他文書
    者，必有特別之規定始可（例如刑事訴訟法第48條、第310
    條之1 第2 項、第373 條、第345 條第2 項。）否則，即難
    認其上訴已合法律上之程式（最高法院69年度台上字第2724
    號判例亦同此意旨）。
二、本件原審判決略以：乙○○自民國（下同）95年4 月間起至
    96年2 月間止，在址設臺北縣板橋市○○街104 之2 號「元
    和拖吊場有限公司」（以下簡稱：元和公司）擔任會計人員
    ，負責記帳、製作轉帳傳票、報表及存、提款等工作，為從
    事業務之人。詎乙○○竟於下列時間，在上址公司辦公室內
    ，為下列犯行：（一）乙○○意圖為自己不法之所有，並基
    於行使業務登載不實文書之犯意，於95年9 月間，明知元和
    公司95年度實際繳納之暫繳稅額金額為新臺幣（下同）10,6
    44，竟將上開暫繳稅額虛增為20,644元，而將此不實之事項
    登載於其職務上所製作之「傳票」、「95年9 月份零用金」
    表等文書上，且持以行使交付元和公司人員，足生損害於元
    和公司，並將上開虛增之款項10,000元予以侵占入己。（二
    ）乙○○另意圖為自己不法之所有，並基於行使業務登載不
    實文書及行使變造私文書之犯意，於96年1 月間，明知元和
    公司於96年1 月18日購買郵票款項金額為475 元，竟將郵局
    出具之購買票品證明單收執聯上金額「千位欄」之左邊加填
    「壹」，而將購買郵票金額「肆佰柒拾伍元」，變造金額為
    「壹仟肆佰柒拾伍元」，以此方式變造上開購買票品證明單
    收執聯之文書，並將購買郵票款項金額1,475 元之不實事項
    ，登載於其職務上所製作之「轉帳傳票」、「96年1 月份零
    用金」表等文書上，復將上開購買票品證明單、傳票、零用
    金表，持以行使交付元和公司人員，足生損害於元和公司及
    臺灣郵政股份有限公司，並將上開虛增之款項1,000 元予以
    侵占入己；乙○○復承前意圖為自己不法之所有，並基於業
    務侵占及行使業務登載不實文書之同一犯意，於96年1 月間
    ，明知其購買之烤箱、熱水瓶（價款分別為1,149 元、499
    元，共計1,648 元）係供自己私人所用，並非為元和公司所
    用而購買之物，乙○○竟將購買上開烤箱、熱水瓶之價款共
    計1,648 元，以供作元和公司所用文具用品之不實事項登載
    於其職務上所製作之「轉帳傳票」、「96年1 月份零用金」
    表等文書上，且持以行使交付元和公司人員，足生損害於元
    和公司，並將其自元和公司領取上開價款1,648 元予以侵占
    入己，而持以購買烤箱、熱水瓶供己使用。（三）乙○○另
    意圖為自己不法之所有，並基於行使業務登載不實文書之犯
    意，於96年2 月間，明知其購買之液晶螢幕（價款5,999 元
    ）係供自己私人所用，並非為元和公司所用而購買之物，竟
    將購買上開液晶螢幕之價款5,999 元，以供元和公司電腦週
    邊使用之不實事項登載於其職務上所製作之「轉帳傳票」、
    「96年2 月份零用金」表等文書上，且持以行使交付元和公
    司人員，足生損害於元和公司，並將其自元和公司領取之上
    開價款5,999 元予以侵占入己，而持以購買液晶螢幕供己使
    用。嗣因乙○○於96年2 月26日離職後，經元和公司負責人
    甲○○查核相關帳目發現有異，因而查悉上情等語。
三、檢察官不服原審判決，提起上訴，其於99年7 月6 日提出之
    上訴書所敘述之上訴理由略以：（一）告訴人元和拖吊場有
    限公司具狀略以：被告乙○○自事發後迄通緝期間，對告訴
    人要求出面交代公司資金往來之存證信函置若罔聞，且一直
    避不見面，造成告訴人業務交接上之困擾甚鉅，被告於審理
    中仍未就其所做帳目不符部分予以釐清，亦未償還侵占金額
    ，原審僅科處有期徒刑5 月，顯然過輕，因之請求本檢察官
    提起上訴，經核尚非顯無理由。（二）爰附送原聲請檢察官
    提起上訴狀，依刑事訴訟法第344 條第3 項、第1 項、第36
    1 條提起上訴等語。
四、查原判決於量刑時已於理由內說明：審酌被告前無犯罪紀錄
    之素行狀況（見卷附本院被告前案紀錄表），及其犯罪之動
    機、目的、手段、所得利益、告訴人元和公司所受之損害，
    被告與告訴人公司負責人甲○○之間就賠償金額未合致而未
    能達成和解，暨被告於審理中自陳願意賠償告訴人50,000元
    ，及其犯後坦承犯行，態度尚稱良好等一切情狀，分別量處
    被告有期徒刑6 月，減為有期徒刑3 月；有期徒刑7 月，減
    為有期徒刑3 月又15日；有期徒刑6 月，減為有期徒刑3 月
    ，並定應執行有期徒刑5 月，及諭知易科罰金之折算標準等
    語，在適法範圍內行使裁量權，核無量刑違法或不當之情形
    。檢察官上訴意旨，僅引用告訴人聲請上訴狀之理由泛稱：
    被告自事發後迄通緝期間，對告訴人要求出面交代公司資金
    往來之存證信函置若罔聞，且一直避不見面，造成告訴人業
    務交接上之困擾甚鉅，被告於審理中仍未就其所做帳目不符
    部分予以釐清，亦未償還侵占金額，原審僅科處有期徒刑5
    月，顯然過輕云云，尚不足以影響原審判決量刑刑度之本旨
    ，且揆諸前揭說明，上訴書狀不得引用或檢附其他文書代替
    ，故上訴書引用告訴人聲請上訴狀之部分，應認其上訴書未
    敘述具體理由。又檢察官除引用告訴人之前揭書狀外，對於
    原審判決認定事實、適用法律及量刑等事項，有何不當或違
    法之處，並未具體指摘（告訴人請求上訴狀認被告未與被害
    人家屬達成和解部分，原判決於量刑時既已斟酌，檢察官自
    應說明原判決關於此部分論述有何違法或不當之處，非得僅
    以「經核尚非顯無理由」一語帶過），自非屬上訴第二審之
    具體理由，其上訴自不合法律上之程式，爰不經言詞辯論予
    以駁回。
五、據上論斷，應依刑事訴訟法第367 條前段、第372 條，判決
    如主文。
中    華    民    國    99    年    8     月    5     日
                  刑事第十四庭審判長法  官  陳志洋
                                    法  官  梁耀鑌
                                    法  官  謝靜恒
以上正本證明與原本無異。
如不服本判決，應於收受送達後10日內向本院提出上訴書狀，其
未敘述上訴之理由者並得於提起上訴後10日內向本院補提理由書
（均須按他造當事人之人數附繕本）「切勿逕送上級法院」。
                                    書記官  陳珮茹
中    華    民    國    99    年    8     月    5     日

司法院資訊處製作；財團法人民間司法改革基金會備份。
